【裁判字號】    99,交抗,48
【裁判日期】    990129
【裁判案由】    聲明異議
【裁判全文】
臺灣高等法院高雄分院刑事裁定          99年度交抗字第48號
抗  告  人
即受處分人  甲○○
上列抗告人因聲明異議案件，不服臺灣高雄地方法院中華民國98
年12月31日裁定（98年度交聲字第3281號），提起抗告，本院裁
定如下：
    主  文
抗告駁回。
    理  由
一、本件抗告意旨略以：抗告人即受處分人甲○○所有之3691-N
    Z 號自用小客車於民國97年6 月11日下午4 時20分停車固未
    繳費，惟按道路交通管理處罰條例第56條第2 項規定汽車駕
    駛人在道路收費停車處所停車，未依規定繳費，主管機關應
    書面通知駕駛人於7 日內補繳，並收取必要之工本費用，逾
    期再不繳納，處新臺幣300 元罰鍰。而本件主管機關並未以
    書面通知抗告人於7 日內補繳，顯未構成裁罰要件，原處分
    機關竟逕行裁罰，顯然違法。原裁定未就此實體部分予以論
    述，亦逕以抗告人異議逾期之程序上理由予以駁回異議，同
    顯有違誤。爰提起抗告，請撤銷原裁定更為適法之裁定等語
    。
二、按受處分人，不服道路交通管理處罰條例第8 條主管機關所
    為之處罰，得於接到裁決書之翌日起20日內，向管轄地方法
    院聲明異議，同條例第87條第1 項定有明文。又交通法庭認
    聲明異議不合法律上之程式或其異議權已經喪失者，應以裁
    定駁回之，但其不合法律上之程式可補正者，應先定期命為
    補正，逾期不補正者，即予駁回，道路交通案件處理辦法第
    18條有明文規定可資遵循。再按處理違反道路交通管理事件
    ，有關文書送達之程序，依行政程序法之規定，違反道路交
    通管理事件統一裁罰基準及處理細則第5 條規定甚明。而送
    達，於應受送達人之住居所、事務所或營業所為之；於應送
    達處所不獲會晤應受送達人時，得將文書付與有辨別事理能
    力之同居人、受僱人或應送達處所之接收郵件人員，行政程
    序法72條第1 項前段、第73條第1 項亦分別定有明文。從而
    ，當文書付與有辨別事理能力之受送達人或其同居人、受僱
    人或其該處之接收郵件人員時，即屬合法送達，至於上開同
    居人、受僱人或其接受郵件人員等何時轉交或實際上有無轉
    交應受送達人，均與合法送達之效力不生影響。
三、經查，本件抗告人於原處分機關裁罰時之住所係設於屏東縣
    林邊鄉○○村○○路21之3 號，有異議人全戶戶籍資料查詢
    結果1 份附卷可稽（見原審卷第9 頁）。而原處分機關於98
    年4 月29日所為之高監自裁字第裁80-1B0000000號違反道路
    交通管理事件裁決書，業於98年4 月30日送達於抗告人前開
    住所，經與抗告人同住該處之同居人何玉香代收該裁決書，
    有送達證書1 份及全戶戶籍資料查詢結果2 份附卷可參（見
    原審卷第7 、9 、10頁）。是揆諸前揭規定與說明，本件裁
    決書已依法定程序完成送達，且送達程序並無任何違法之處
    ，自已發生合法送達之效力。然抗告人竟遲至98年12月16日
    始具狀提出本件聲明異議，經公路總局高雄區監理所收狀後
    於98年12月21日轉送原審法院，有異議書及交通部公路總局
    高雄區監理所函各1 份附卷可憑（見原審卷第1 、3 頁），
    則縱因抗告人之住所（即設籍地屏東縣林邊鄉）非居住於原
    處罰機關所在之鄉、鎮、市（高雄縣鳳山市），且亦非居住
    於受理聲明異議案件之法院管轄區域（高雄縣市○○○○○
    道路交通案件處理辦法第12條、法院訴訟當事人在途期間標
    準第4 條第1 款第2 目、第3 目之規定，予以扣除在途期間
    8 日（各4 日），亦早已逾20日之異議期間。從而，依首揭
    規定，本件抗告人逾期始向原審提出聲明異議，其異議於法
    自屬不合，且不得補正，依法應予以駁回。
四、原審以抗告人既已受合法之送達，竟逾期始提出異議，而認
    抗告人之異議尚非合法，且不得補正，而予以駁回，經核並
    無違誤。抗告意旨仍執前詞指摘原裁定不當，請求撤銷，為
    無理由，應予駁回。
五、據上論斷，應依道路交通案件處理辦法第26條，刑事訴訟法
    第412條，裁定如主文。
中    華    民    國    99    年    1     月    29    日
                    刑事第三庭  審判長法  官 莊崑山
                                      法  官 張意聰
                                      法  官 莊松泉
以上正本證明與原本無異。
本裁定不得再抗告。
中    華    民    國    99    年    1     月    29    日
                                      書記官 葉淑華

司法院資訊處製作；財團法人民間司法改革基金會備份。
